臺灣高等法院高雄分院刑事判決　　　　　九十一年度上易字第一三三五號
　　上訴人
　　即被告　乙○○
右上訴人因恐嚇取財案件，不服臺灣高雄地方法院九十一年度易字第一五六一號中華
民國九十一年七月三十一日第一審判決（起訴案號：臺灣高雄地方法院檢察署九十一
年度偵字第六八五七號），提起上訴，本院判決如左：
      主      文
原判決撤銷。
乙○○意圖為自己不法之所有，以恐嚇使人將本人之物交付未遂，處有期徒刑壹年。
      事      實
一、乙○○於民國七十八年間，因盜匪案件，經法院判處有期徒刑七年六月，褫奪公
    權五年，於八十二年七月二十日執行完畢（不構成累犯）。仍不知悔改，於九十
    一年三月二十九日凌晨二時許，在高雄縣旗山鎮○○○路七十四號前，意圖為自
    己不法之所有，見丙○○所有之車牌號碼ＶＵ─一二五二號自用小客車停放於該
    處，車鑰匙未拔下，即徒手對該自用小客車竊取得手，旋於同日上午七時許，依
    照竊得車內所留丙○○之行動電話號碼，撥打電話向丙○○恐嚇稱：你的車在我
   這裏，須要先拿新台幣（下同）二萬元出來，我再告訴你車在哪裡等語，致令丙
    ○○心生畏懼，而向警方報案。嗣經丙○○與其多次討價還價後，乙○○始同意
    將贖車之款項降為八千元，並指示丙○○將錢放進香菸盒內並放置於旗尾橋橋墩
    上。丙○○遂於警方安排下，依乙○○指示將內藏八千元之香菸盒以紅色塑膠袋
    包妥後，放置於旗尾橋橋墩上，請其前來取款，迨同日上午十一時許乙○○果至
    上開地點取款，為埋伏員警追捕查獲，扣得上開香菸盒及紅色塑膠袋各一個，並
    於高雄縣旗山鎮○○路東林超市旁尋獲上開丙○○遭竊之自用小客車（業經丙○
    ○領回）。
二、案經高雄縣警察局旗山分局報請台灣高雄地方法院檢察署檢察官偵查起訴。
      理      由
一、訊據上訴人即被告乙○○於右揭時地，竊取被害人丙○○所有之車牌號碼ＶＵ─
    一二五二號自用小客車得手後，並依照竊得車內所留被害人之行動電話號碼，撥
    打電話要被害人交付兩萬元，嗣與被害人討價還價而降為八千元等情均坦承不諱
    ，惟矢口否認有何恐嚇取財之犯行，辯稱：我是向他說要借錢，再幫他找車子云
    云。經查右揭被告恐嚇被害人需先拿出兩萬元方要告知其車在何處等情，以及被
    害人如何與被告討價還價之過程，業經被害人丙○○於警訊中指訴綦詳，且被告
    既稱其與被害人原本認識，伊只是要向被害人借錢，其大可直接向其借錢，顯不
    須先偷竊被害人所有之自用小客車，再以幫忙找車子之名向被害人借錢，更毋須
    指示被害人將錢放進香菸盒內並放置於旗尾橋橋墩上，足認被告即欲憑藉竊得之
    車恐嚇被害人使其交付財物無訛，是被告辯稱：僅向被害人借錢云云，顯不足採
    。再查告訴人亦稱：「我依照他的話把錢用塑膠袋包好再裝進香菸盒內，拿到旗
    尾橋墩上放」。「我於八時三十分到派出所報案」，「當時警方已派另一組員在
    附近埋伏，我們也至附近換另一部車，到了十一時許有一部未懸掛車牌的福特灰
    色自小客車將車開至旗尾橋，將橋墩上裝有八千元之煙盒拿走，立刻往美濃方向
    疾駛，警方立即驅車跟進，在旗山鎮○○○路與旗屏路口將該車擱下」等語（見
    警卷第五頁），核與證人即承辦警員劉財甲於本院證述：「被告從橋頭旗屏一路
    西向東行駛，我跟在後面保持約一百公尺，過橋後，他好像發現我在後面追，後
    來他轉彎經過一個排水溝時，可能就把錢丟掉了，碰到紅綠燈時，剛好有汽車擋
    住，我才抓到他，被告當時人坐在車上，但是香煙盒與塑膠袋已經打開就放在駕
    駛座的旁邊。我同事說他有把錢放進去，但在車上就是找不到，沿路也是搜查無
    結果。後來被告告訴我車子在哪裏，我才告訴我同事，車子在旗山超市找到。」
    等語相符，是被告辯稱香菸盒裡沒放八千元云云，亦無足採。復有贓物認領保管
    單一紙、照片八幀，車籍作業系統一紙附卷可稽，另有香菸盒及紅色塑膠袋各一
    個扣案可佐，本件事證明確，犯行洵堪認定。
二、核被告所為，係犯刑法第三百二十條第一項之普通竊盜罪及同法第三百四十六條
    第三項、第一項之恐嚇取財未遂罪。本案被害人雖因被告基於取財意旨而為恐嚇
    ，致心生畏佈而報警，然被害人於最後款八千元放置香菸盒，依被告指示放置
    橋墩上，係出於警方授意以利破案之原因，是被告取走被害人放置之八千元之香
    煙，嗣後即由埋伏員警查獲到案，固已收受，仍應僅論以恐嚇取財未遂罪（最高
    法院四十二年台上字第四四０號刑事判例參照），其行為既僅及於未遂，爰依刑
    法第二十六條前段減輕其刑，公訴人以恐嚇取財既遂之法條起訴，容有未洽，起
    訴法條應予變更。被告所犯上開二罪間，有方法結果之牽連關係，應從一重之恐
    嚇取財未遂罪處斷。
三、原審予以被告論罪科刑，固非無見，惟查被害人已放置八千元於香煙盒內，嗣後
    為被告取走，業經被害人丙○○與證人劉財甲證述在卷，原審認被害人並未放置
    贖款八千元於香菸盒內，容有未洽。被告上訴意旨，否認犯罪，指摘原判決不當
    ，雖無理由，惟原判決既有可議，要屬無可維持，自應由本院將原判決予以撤銷
    改判。爰審酌被告正值壯年，不思循合法正當途徑謀求財富，竟先竊車，向被害
    人恐嚇交付金錢，所為非旦危害被害人之財產權，且影響社會治安，犯後猶飾詞
    圖卸等一切情狀，量處如原審所示之刑。又扣案之香菸盒及紅色塑膠袋各一個，
    雖為被告恐嚇取財所取得，仍應屬被害人所有，而非被告所有之物，本院爰不予
    宣告沒收。
據上論斷，應依刑事訴訟法第三百六十九條第一項前段、第三百六十四條、第三百條
、第二百九十九條第一項前段、刑法第三百二十條第一項、第三百四十六條第三項、
第一項、第五十五條、第二十六條前段、罰金罰鍰提高標準條例第一條前段，判決如
主文。
本案經檢察官朱文彬到庭執行職務。
中    華    民    國     九十一     年      十      月     三十一       日
                              臺灣高等法院高雄分院刑事第八庭
                                 審判長法官  郭雅美
                                        法官  張盛喜
                                        法官  裕斗
右正本證明與原本無異。
不得上訴。
                                      書記官  陳曼智
中    華    民    國     九十一     年      十一      月      一        日
附錄：本判決論罪科刑法條：
刑法第三百四十六條第一項、第二項
意圖為自己或第三人不法之所有，以恐嚇使人將本人或第三人之物交付者，處六月以
上五年以下有期徒刑，得併科一千元以下罰金。
以前項方法得財產上不法之利益或使第三人得之者，亦同
                                                                        Ｆ
